臺灣高等法院交通事件裁定　　　　　　　96年度交抗字第20號
抗　告　人　甲○○
即受處分人
上列抗告人因違反道路交通管理處罰條例案件，不服臺灣板橋地
方法院中華民國95年11月30日裁定（95年度交聲字第1399、1402
、1403號），提起抗告，本院裁定如下：
    主  文
原裁定撤銷，發回臺灣板橋地方法院。
    理  由
一、原法院裁定意旨略以：抗告人即受處分人甲○○於民國九十
    五年六月十四日上午七時二十七分、同年月十五日上午七時
    二十五分、及同年月十九日上午七時二十五分，騎乘車牌號
    碼GJN-413號重型機車，行經台北縣新莊市○○街、中原街
    口處，見該路口圓形紅燈之號誌亮起，仍繼續駛入該路口，
    並右轉中原路，此有舉發照片三張在卷可查。足見抗告人確
    已違反上述紅燈號誌所為之禁制規範，即便抗告人並非直行
    中信街進而穿越中原路口，亦屬闖紅燈之違規行為，則臺北
    縣政府警察局交通隊新莊分隊舉發其有「駕車行經燈光號誌
    管制之交岔路口闖紅燈」之違規情事，並經原處分機關依道
    路交通管理處罰條例第五十三條第一項規定，裁處抗告人即
    受處分人罰鍰各新臺幣（下同）一千八百元，並無不合，因
    而駁回抗告人之異議。
二、本件抗告意旨：警方舉發抗告人之證據，每次違規僅有照片
    一張，而該照片所示，僅是抗告人騎乘機車在白線前面，並
    無直行，亦無右轉之畫面，原法院認抗告人有闖紅燈右轉之
    事實，難以服人，而原法院亦未傳喚抗告人或舉發之警員，
    以盡調查之責；且若要以照片為憑，至少每次違規應有二張
    ，即紅燈車輛逾越白線時照一張、右轉途中或前進途中再照
    一張，始能服人，原法院之認定抗告人有紅燈右轉之情，顯
    係猜測云云。
三、按汽車駕駛人，行經有燈光號誌管制之交岔路口闖紅燈者，
    處新台幣一千八百元以上五千四百元以下罰鍰；汽車駕駛人
    有違反第五十三條之情形者，除依原條款處罰鍰外，並記違
    規點數三點，道路交通管理處罰條例第五十三條、第六十三
    條第一項第三款分別定有明文。又立法院於九十四年十二月
    十日三讀通過，經總統於同年月二十八日以華總一義字第
    09400212581號令修正公布之新修正道路交通管理處罰條例
    第五十三條第二項新增列規定：「前項紅燈右轉行為者，處
    新臺幣六百以上一千八百元以下罰鍰」，且經行政院於九十
    五年六月二十三日以院臺交字第0950087685號令發布定自九
    十五年七月一日施行。
四、本院查:
(一)、按交通違規事件之裁罰，性質上屬於交通行政主管機關本於
    職權就公法上具體事件所為之決定而對外直接發生法律效果
    之單方行政行為；本質上係屬行政罰而非刑罰，關於其新舊
    法之適用，雖然該條例本身未設有法律變更比較之規定，惟
    參照九十四年二月五日公布、九十五年二月五日生效施行之
    行政罰法，其第一條、第五條分別規定：「違反行政法上義
    務而受罰鍰、沒入或其他種類行政罰之處罰時，適用本法。
    但其他法律有特別規定者，從其規定」、「行為後法律或自
    治條例有變更者，適用行政機關最初裁處時之法律或自治條
    例。但裁處前之法律或自治條例有利於受處罰者，適用最有
    利於受處罰者之規定」，而該條所規定之裁處，依最高行政
    法院八十九年九月十三日八十九年度九月份第一次庭長法官
    聯席會議決議意旨針對稅捐稽徵法第四十八條之三相類規定
    之解釋，係包括訴願、再訴願及行政訴訟之決定或判決而言
    。查道路交通管理處罰條例所規定之罰鍰、記點之裁罰，本
    屬行政罰之性質（參照上開行政罰法第一條、第二條將罰鍰
    、記點處分均定為行政罰），是於本案就道路交通管理處罰
    條例第五十三條處罰規定，應適用行政罰法第五條之規定，
    依「從新從輕」原則，為比較適用，經比較結果，應以修正
    後之新法較有利於本件行為人，自應適用修正後之該條例第
    五十三條第二項規定，較能兼顧人民基本權利之保障及符合
    上開修法之本旨。
(二)、本件抗告人之違規事由依違規三張照片所示，抗告人之車頭
    及車身均已往右駛進，而當時燈號顯示為紅燈，參見原法院
    卷第九、十二、十五頁，則原法院之認定，被告有紅燈右轉
    之事實，並無不合。至於抗告人所陳，應傳喚舉發員警到院
    作證或以每次違規均要照二張連續照片，相輔相成來認定云
    云，並無必要，此部分抗告並無理由。惟修正後道路交通管
    理處罰條例既增訂第五十三條第二項賦予紅燈右轉之處罰法
    源，且處罰罰鍰調降為六百元以上一千八百元以下，依前揭
    說明，抗告人就本件三次違規之法律適用，原法院未能比較
    新舊法之適用，為顧及當事人之審級利益，應由本院將原裁
    定撤銷，發回原法院更為適法之裁定。又違反道路交通管理
    事件統一裁罰基準表業已修正自九十五年七月一日施行，其
    中機器腳踏車（即機車）裁罰之標準由原規定之自期限內繳
    納或到案聽候裁決、逾期限十五日內繳納或到案聽候裁決、
    逾期限十五日以上三十日以下繳納或到案聽候裁決、逾期限
    三十日以上繳納或到案聽候裁決，修正為期限內繳納或到案
    聽候裁決（裁罰新台幣六百元）、逾期限三十日以內（裁罰
    新台幣八百元）、三十日以上六十日內（裁罰新台幣一千元
    ）、六十日以上（裁罰一千二百元），四個級距，原法院就
    此部分亦應比較適用，為有利於抗告人之適用，附此敘明。
據上論結，應依道路交通管理處罰條例第八十九條，道路交通案
件處理辦法第二十六條，刑事訴訟法第四百十三條前段，裁定如
主文。
中　　華　　民　　國　　96　　年　　1 　　月　　10　　日
　　　　　　　　　交通法庭  審判長法　官  蘇隆惠
　　　　　　　　　　　　　　　　  法　官  陳玉雲
　　　　　　　　　　　　　　　　  法　官  林秀鳳
以上正本證明與原本無異。
不得再抗告。
                                  書記官  耿鳳君
中　　華　　民　　國　　96　　年　　1 　　月　　12　　日
